臺灣臺北地方法院刑事裁定　　　　　　　　　　　　　九十一年度聲判字第七六號
　　聲　請　人　丙○○
　　代　理　人　黃香律師
　　被　　　告　戊○○
　　　　　　　　丁○○
　　　　　　　　甲○○
　　　　　　　　乙○○
右列聲請人因被告妨害自由等案件，不服臺灣高等法院檢察署檢察長中華民國九十一
年六月二十八日，九十一年度上聲議字第一０一一號駁回聲請再議之處分（原不起訴
處分案號：臺灣臺北地方法院檢察署九十年度偵續字第四五一號），聲請交付審判，
本院裁定如左：
    主  文
聲請駁回。
    理  由
一、按告訴人不服上級法院檢察署檢察長或檢察總長認再議為無理由而駁回之處分者
    ，得於接受處分書後十日內委任律師提出理由狀，向該管第一審法院聲請交付審
    判；法院認交付審判之聲請不合法或無理由者，應駁回之，刑事訴訟法第二百五
    十八條之一、第二百五十八條之三第二項前段，分別定有明文。
二、本件聲請人以被告戊○○、丁○○、甲○○及乙○○涉犯妨害自由罪嫌，向臺灣
    臺北地方法院檢察署檢察官提出告訴，經該檢察署檢察官先以八十九年度偵字第
    二四四六二號為不起訴處分，經聲請人向臺灣高等法院檢察署聲請再議，臺灣高
    等法院檢察署以九十年度議字第三二四六號發回臺灣台北地方法院檢察署續查，
    經臺灣台北地方法院檢察署檢察官偵查結果，認該台北市○○路四十二巷十四號
    逸欣大廈住戶確曾數度向台北市政府警察局三張犁派出所（下稱三張犁派出所）
    報案，指稱告訴人於夜間製造噪音之問題，有台北市政府警察局受理民眾報案紀
    錄簿、電話紀錄簿影本乙份在卷可資佐證，且告訴人於住處頂樓加裝抽水馬達使
    用致水管破裂而導致該大樓住戶漏水等情，亦為告訴人所不否認，而該大廈管理
    委員會對於告訴人前開問題，曾行文台北市政府、台北市信義區公所調解委員會
    ，請求解決告訴人製造噪音等問題，有該大廈管理委員會函文附卷可稽，顯見該
    大廈住戶認告訴人生活作息與常人不同之問題由來已久，被告丁○○、甲○○與
    告訴人同為該棟大樓住戶，且甲○○供稱告訴人曾拿棍棒欲毆打伊，故渠等因此
    誤認告訴人可能罹有精神疾病，而向警方請求可否對告訴人依精神衛生法實施精
    神鑑定，以維護自身之安全，尚難認為有何不法犯意，且渠等因不堪告訴人長期
    侵擾，委請該社區之管理委員會主任委員即被告戊○○出面，向三張犁派出所報
    請對告訴人依精神衛生法加以保護及鑑定，則被告戊○○基於該大廈管理委員會
    主任委員之職責，於認定告訴人有前開反常行為後，代該大廈住戶向警方請求將
    告訴人依精神衛生法護送前往台北市立療養院鑑定，亦難認其有何不法妨害告訴
    人自由之犯意。另被告乙○○身為興隆里里長，其與告訴人素不相識，僅係應該
    里里民即被告丁○○、戊○○之請求，至現場作為見證，難認其有不法妨害告訴
    人自由之犯意，綜上，雖警方接獲被告等人報案後，有至現場將告訴人依精神衛
    生法護送前往台北市立療養院鑑定乙節，然尚難遽認被告等有不法妨害告訴人自
    由之犯意，此外，復查無其他積極證據足認被告等有何告訴人指訴之犯行，應認
    被告等犯罪嫌疑均不足，依刑事訴訟法第二百五十二條第十款處分不起訴。聲請
    人不服，聲請再議，經臺灣高等法院檢察署檢察長審核結果，認為仍乏積極證據
    足可證明被告戊○○、甲○○、乙○○、丁○○之罪，處分駁回再議。
三、聲請交付審判意旨略以：高檢署處分書理由認為長期噪音就是等同於精神病，然
    實際長期噪音只是違反社會秩序維護法而已，可以罰緩，不能誣指聲請人為精神
    病，又查高檢署處分理由是以被告所提五件影本，表示聲請人有長期妨害住戶安
    寧事實，推定聲請人有精神病，而認為被告等四人係基於職責或基於本身之權益
    ，為維護大樓住戶之生活安寧，報警請求依精神衛生法第二十二條第一項規定予
    以護送診療，應無不當，難認為有妨害自由之故意，殊不知被告等四人係出於蓄
    意、故意之行為，因見聲請人為一獨居弱女子可欺，聲請人有證據證明主任委員
    及聲請人樓下住戶長期噪音騷擾聲請人報案記錄可證，並提出逸欣大廈住戶會議
    記錄影本乙件（被告丁○○及甲○○皆有出席參加此住戶會議）及聲請人有發送
    給管理委員會及該大樓全體住戶「致全體住戶公開信」影本乙件為證，此公開信
    全體住戶均有收到，被告四人除里長外，其餘三人亦皆有收到，理應知悉為何聲
    請人會拒繳管理費即被噪音騷擾之緣由，並非精神異常，被告丁○○、甲○○二
    人有參與開會及收到此公開信，故明知聲請人是以其人之道，反制其人，有糾紛
    、對象特定，非如一般精神犯無原因、無故及不特定期發作，聲請人會反制其人
    乃不得已，非精神病患，台北市立療養院醫生及消防人員也證明聲請人是正常人
    ，高檢署不相信現場目擊證人古源林及專業醫師束連文之專業證明，卻以被告私
    人的檢舉信函及報案紀錄，來推翻現場目擊證人古源林及專業醫師束連文之專業
    證明，顯然有誤，原不起訴處分及駁回再議處分均有違誤云云。
四、經查：
（一）聲請人自八十六年六月一日起至同年十二月九日止，因妨害安寧經人向三張犁
      派出所報警處理，並由員警前往處理，勸導計達十五次之多，其間並向台北市
      政府警察局信義分局檢舉聲請人「日夜經常製造噪音，擾人作息與安眠，請依
      社會秩序維護法作必要之處理，以還居家安寧」，並以其「‧‧‧日夜播放音
      響，尤其整夜不停播放音樂和敲打地板更是擾人‧‧‧」等情，函請台北市信
      義區區公所調解委員會予以調解，復經該委員會於八十六年十二月十二日函請
      台北市政府就聲請人「‧‧‧不斷於深夜藉端滋擾其他住戶、妨害安寧，請予
      必要處置‧‧‧」，而台北市政府警察局信義分局亦於八十六年十二月二十九
      日函覆稱：「‧‧‧有關貴大樓住戶丙○○於八十六年九月八日妨害安寧乙案
      ，本分局業於八十六年九月十八日依社會秩序維護法裁處在案，另本分局三張
      犁派出所亦派員數次查訪、勸導並告誡該女士，不得再有深夜滋擾住戶之行為
      ‧‧‧經查訪丙○○女士‧‧‧並同意本分局規勸與鄰居和睦相處」等情，分
      別有台北市政府警察局受理民眾報案紀錄簿影本十五份、八十七年七月九日向
      台北市政府警察局信義分局檢舉函，該管理委員會於八十六年六月三十日向台
      北市信義區區公所調解委員會聲請調解函，同年十二月十二日向台北市政府請
      求予以處置之函及台北市政府警察局信義分局八十六年十二月二十九日北市警
      信義三福字第八六六二五、三四五００號函等影本在卷可稽，從而聲請人長期
      妨害住戶安寧應無疑義，原處分及駁回再議處分此部分之理由並無違誤。
（二）又聲請人以高檢署不相信現場目擊證人古源林及專業醫師束連文之專業證明，
      卻以被告私人的檢舉信函及報案紀錄，來推翻現場目擊證人古源林及專業醫師
      束連文之專業證明，顯然有誤云云。然查聲請人提出現場目擊證人古源林之電
      話錄音表示「報案人說聲請人生活作息和人家不太一樣，精神方面有問題」、
      「有時音響開很大聲，有時門砰砰叫」，但「其至案發現場並未看到這個情形
      ，其進來時亦未聽到或看到任何特別的東西」等語及台北市療養院束連文醫師
      之電話錄音表示本案發生之原始緣由為「住戶之間的糾紛」及「聲請人沒有出
      現危險、傷害的行為」等語，縱然聲請人與上開目擊證人古源林及束連文間之
      電話內容屬實，亦僅屬案發當時上開二人所了解之情形，但仍不能推翻聲請人
      長期對於騷擾住戶安寧之事實，原處分及駁回再議處分此部分之理由亦無違誤
      之處。
（三）按警察機關對於發現或接獲通知，罹患精神疾病或疑似罹患精神疾病者，有明
      顯傷害他人或自己之虞或有傷害行為時，除本法或其他法律另有規定外，應即
      護送前往中央衛生主管機關指定之精神醫療機構診療，並應立即通知當地衛生
      主管機關；其身分經查明者，應立即通知其保護人或家屬，精神衛生法第二十
      二條第一項定有明文。經查本件被告戊○○係大樓住戶管理委員會之管理委員
      、丁○○為住戶管理委員會之委員、甲○○為該大樓住戶，而被告乙○○則係
      該大樓所屬興隆里里長，渠等基於聲請人確有長期騷擾住戶安寧之行為，基於
      合理懷疑，本於職責或本身之權益，為維護大樓住戶之生活安寧，報警請求依
      精神衛生法第二十二條第一項規定予以護送診療，以求諸專業之精神鑑定，應
      無不當，難認有妨害自由之故意，而警察人員基於依法執行職務之行為，其在
      處理過程縱有影響聲請人之人身自由，亦不得遽予認定有以非法方法剝奪聲請
      人之行動自由或以強暴、脅迫使聲請人行無義務之情事，原處分及駁回再議處
      分此部分之理由亦無違誤之處。
（四）再聲請人主張其有發送給管理委員會及該大樓全體住戶「逸新大廈全體住戶向
      丙○○致歉書」之全體住戶公開信，此公開信全體住戶均有收到，被告四人除
      里長外，其餘三人亦皆有收到，理應知悉為何聲請人會拒繳管理費即被噪音騷
      擾之緣由，並非精神異常云云，然依該致歉書附註所載，該「致歉書全文由張
      小姐撰述」，顯見該致歉書是由聲請人所書寫，其內容縱使屬實，其與聲請人
      長期妨害住戶安寧之事實並無相關，此有該致歉書附卷可稽，不得據此即認定
      被告等報警將聲請人送往精神醫院即涉有妨害自由罪嫌，原處分及駁回再議處
      分此部分之理由亦無違誤之處。
五、綜上，原不起訴處分書及駁回再議處分書既已調查說明，對照卷內資料，並無不
    合，復查無其他積極證據可資證明被告戊○○、丁○○、甲○○、乙○○有何妨
    害自由之犯行，是原檢察官及臺灣高等法院檢察署檢察長分別予以不起訴處分及
    駁回再議之聲請，並無不當，本件交付審判之聲請為無理由。
依刑事訴訟法第二百五十八條之三第二項前段，裁定如主文。
中      華      民      國      九十一      年     九    月    十六     日
                                      臺灣臺北地方法院刑事第三庭
                                          審判長法  官   徐  世  禎
                                                法  官   葉  建  廷
                                                法  官   陳  德  民
右正本證明與原本無異。
本裁定不得抗告。
                                                書記官   葉  志  昭
中      華      民      國      九十一      年     九    月    十六     日
